臺灣臺南地方法院民事裁定            100年度監宣字第255號
聲  請  人  陳麗慧
相  對  人  李雅蓉
上聲請人聲請對李雅蓉為監護宣告事件，本院裁定如下：
    主      文
宣告李雅蓉（女，民國○○○年○○月○日生，身分證統一編號
：Ｚ000000000號）為受監護宣告之人。
選定陳麗慧（女，民國○○○年○月○○○日生，身分證統一編
號：Ｚ000000000號）為受監護宣告之人李雅蓉之監護
人。
指定李宜璇（女，民國○○○年○月○日生，身分證統一編號：
Ｚ000000000號）為會同開具財產清冊之人。
聲請程序費用由受監護宣告之人李雅蓉負擔。
    理      由
一、本件聲請意旨略以：聲請人陳麗慧為相對人李雅蓉之母親，
    相對人出生即患有先天性智能不足症，雖經延醫診治仍未見
    改善，已達不能為意思表示或受意思表示，或不能辨識其意
    思表示效果之程度，爰依民事訴訟法第597條以下之規定，
    聲請鈞院准予裁定對相對人李雅蓉為監護宣告，並選定聲請
    人陳麗慧為相對人李雅蓉之監護人等語。
二、按對於因精神障礙或其他心智缺陷，致不能為意思表示或受
    意思表示，或不能辨識其意思表示之效果者，法院得因本人
    、配偶、四親等內之親屬、最近一年有同居事實之其他親屬
    、檢察官、主管機關或社會福利機構之聲請，為監護之宣告
    ，民法第14條第1項定有明文。
三、經查，聲請人陳麗慧係李雅蓉之母之事實，有聲請人所提戶
    籍謄本附卷可稽，是聲請人為李雅蓉之四親等內親屬，伊為
    本件聲請自屬合法。又查，聲請人主張李雅蓉出生即患有先
    天性智能不足症，致不能為意思表示或受意思表示，或不能
    辨識其意思表示之效果一情，亦據提出中華民國重度殘障手
    冊、行政院衛生署臺南醫院診斷證明書各1件在卷供參，且
    經本院審驗相對人李雅蓉之精神狀況，認其現意識清楚，但
    能力有明顯障礙，對外界之反應、思考能力、自己行為之利
    害得失之意思能力及認知、理解判斷能力均有明顯缺陷，無
    法自己單獨處分財產，相對人接受治療後，回復之可能性機
    率很低；再斟酌鑑定人即行政院衛生署臺南醫院黃隆山醫師
    鑑定結果認定：「6.醫學上的診斷：診斷名：智能障礙。7.
    現在身心狀態：身體狀態、精神狀態：一般醫學檢查：個案
    意識尚清晰狀態，對問話部分可回答，但有錯答的現象，四
    肢方便可自我行動，大小便及個人衛生須他人協助處理。精
    神檢查方面：個案的注意力尚可、判斷能力、對人、時、地
    的定向感、記憶能力、計算能力及抽象思考能力均有明顯缺
    失。8.有關判斷能力判定之意見：不能管理處分自己財產。
    判定的根據：個案的認知能力有明顯缺陷。9.回復可能性說
    明：個案之回復可能性機率很低。10.鑑定判定及說明：【鑑
    定結果說明】綜合一般醫學檢查及精神檢查之情形，這是一
    個重度智能不足的個案，個案現在呈明顯的能力障礙，個案
    自我照顧能力呈明顯不足，個案的精神狀態應達不能為意思
    表示或受意思表示。【鑑定判定】(1)基於受鑑定人有精神上
    之障礙（智能障礙），其程度重大不能管理處分自己的財產
    且回復之可能性低。(2)其精神障礙之程度係不能為意思表示
    或受意思表示，可為監護宣告。」等語，有本院調查筆錄及
    成年監護鑑定書在卷可佐。綜上所述，本件相對人李雅蓉因
    精神障礙，已達不能為意思表示或受意思表示之程度，爰依
    法宣告李雅蓉為受監護宣告之人。
四、再按受監護宣告之人應置監護人；法院為監護之宣告時，應
    依職權就配偶、四親等內之親屬、最近一年有同居事實之其
    他親屬、主管機關、社會福利機構或其他適當之人選定一人
    或數人為監護人，並同時指定會同開具財產清冊之人；法院
    選定監護人時，應依受監護宣告之人之最佳利益，優先考量
    受監護宣告人之意見，審酌一切情狀，並注意下列事項：一
    受監護宣告之人之身心狀態與生活及財產狀況。二受監護宣
    告人與其配偶、子女或其他共同生活之人間之情感狀況。三
    監護人之職業、經歷、意見及其與受監護宣告之人之利害關
    係。四法人為監護人時，其事業之種類與內容，法人及其代
    表人與受監護宣告之人之利害關係。修正後之民法第1110條
    、第1111條第1項、第1111條之1定有明文。查聲請人陳麗慧
    為受監護宣告之人李雅蓉之母，此有戶籍謄本在卷供參，雙
    方份屬母女，關係密切，且陳麗慧有意願擔任李雅蓉之監護
    人，本院參此，認由陳麗慧負責護養及照顧李雅蓉並管理其
    財產，應能符合李雅蓉之最佳利益，自屬適當之人選，爰選
    定聲請人陳麗慧為李雅蓉之監護人。又關於會同開具財產清
    冊之人部分，審酌李宜璇為受監護宣告之人李雅蓉之姊姊，
    此經本院依職權調取李宜璇之個人戶籍資料在卷可憑，李宜
    璇於本件監護宣告事件，與李雅蓉亦無利害關係，則由李宜
    璇擔任會同開具財產清冊之人並無不妥，爰併指定李宜璇為
    會同開具財產清冊之人。
五、依民事訴訟法第608條第1項，裁定如主文。
中    華    民    國   100    年    12    月    30    日
                  家事法庭    法  官  林富郎
以上正本證明與原本無異。
如不服本裁定關於選定監護人及指定會同開具財產清冊之人等部
分，應於送達後十日內向本院提出抗告狀（附具繕本），並繳納
抗告費新臺幣壹仟元；其餘關於宣告監護之部分，不得抗告。
中    華    民    國   100    年    12    月    30    日
                              書記官  劉毓如